臺灣高雄地方法院民事判決　　　　　　　　　　　　九十三年度重訴字第四二七號
　　原　　　告　臺灣銀行股份有限公司
　　法定代理人　乙○○
　　訴訟代理人　丙○○
　　複代理人　　楊昌禧律師
　　被　　　告　甲○○
　　訴訟代理人　孔福平律師
　　複代理人　　楊水柱律師
右當事人間請求清償借款事件，本院於民國九十三年十二月十四日言詞辯論終結，判
決如下：
    主    文
原告之訴及其假執行之聲請均駁回。
訴訟費用由原告負擔。
    事實及理由
一、原告主張：訴外人楊順德於民國八十五年九月十六日，邀同被告甲○○及訴外人
    陳見章為連帶保證人，向屏東縣新園鄉農會（下稱「新園農會」）借款新臺幣（
    下同）一千八百九十萬元，雙方約定依週年利率百分之十點二按月計算利息，借
    款期限至八十七年九月十六日止（下稱「系爭借款」），倘訴外人楊順德逾期給
    付利息時，即視為借款期限屆至，除應清償系爭借款及以前開方式計付之利息外
    ，逾期在六個月內者，另按當期利率百分之十計付違約金，逾期超過六個月以上
    部分，則按當期利率百分之二十計付違約金。嗣訴外人楊順德自八十六年九月十
    一日起即未按期給付利息，新園農會則自九十年九月十五日由原告改制前身即臺
    灣銀行承受，經原告屢次催告，訴外人楊順德均置之不理未再繳款，依約全部債
    務視為全部到期，經核算後，訴外人楊順德尚積欠借款本金一千八百九十萬元，
    及自八十六年九月十一日起至清償日止，按週年利率百分之十點二計算之利息，
    暨自八十六年十月十一日起至清償日止，其逾期在六個月以內者，按上開利率百
    分之十，逾期超過六個月以上部分，按上開利率百分之二十計算違約金。又新園
    農會曾聲請臺灣屏東地方法院對訴外人楊順德、陳見章及被告三人核發八十七年
    度促字第一四五八號支付命令，其中訴外人楊順德、陳見章部分業已確定，而訴
    外人楊順德、陳見章及被告三人迄今均未清償前揭本金、利息及違約金，為此爰
    依消費借貸及連帶保證契約，請求被告給付前揭本金、利息及違約金等語。又被
    告雖否認擔任系爭借款之連帶保證人，並抗辯稱其遭訴外人陳見章偽刻印章及偽
    簽署押，惟訴外人陳見章向臺灣屏東地方法院檢察署檢察官自首，業已由該署檢
    察官以九十年度偵字第七○三九號不起訴處分書予以不起訴處分，且被告之夫陳
    勇助亦曾向財政部國稅局東港稽征所申請八十三年度綜合所得稅額證明書，連同
    八十四年度綜合所得稅結算申報書，交付新園農會，足見被告確有擔任系爭借款
    之連帶保證人。況新園農會曾聲請拍賣被告提供擔保之不動產，雖因無人應買而
    未拍定，惟被告均未提出異議，故被告所辯並不足採信等語。並聲明：(一)被告應
    給付原告一千八百九十萬元，及自八十六年九月十一日起至清償日止，按週年利
    率百分之十點二計算之利息，暨自八十六年十月十一日起至清償日止，其逾期在
    六個月以內者，按上開利率百分之十，逾期超過六個月以上部分，按上開利率百
    分之二十計算違約金。(二)原告願供擔保，請准宣告假執行。
二、被告則以：新園農會係由臺灣銀行承受，臺灣銀行為政府機關，已因改制為股份
    有限公司而失其存在，故原告起訴顯無理由。又本件訴外人陳見章係被告之夫陳
    勇助之父，本件係訴外人陳見章未得被告同意，偽刻被告印章持以行使，並偽簽
    被告姓名，用以擔任前揭借款之連帶保證人，被告自無庸負責。又新園農會雖曾
    聲請臺灣屏東地方法院對訴外人楊順德、陳見章及被告三人核發支付命令，並聲
    請拍賣抵押物，惟伊不知有支付命令及強制執行情事等語。並聲明：(一)駁回原告
    之訴。(二)如受不利判決，願供擔保請准免為假執行。
三、兩造不爭執之事實：新園農會曾因系爭借款，於八十七年二月五日，聲請臺灣屏
    東地方法院對訴外人楊順德、陳見章及被告三人核發八十七年度促字第一四五八
    號支付命令。
四、得心證之理由：
  (一)按送達於應受送達人之住居所、事務所或營業所行之；送達於住居所、事務所或
    營業所不獲會晤應受送達人者，得將文書付與有辨別事理能力之同居人或受僱人
    ，民事訴訟法第一百三十六條第一項前段、第一百三十七條第一項分別定有明文
    。而所謂住所，係以久住之意思住於一定地域之謂，所謂居所，乃以暫時目的所
    人之住居所，雖非必然與應受送達人
    地與應受送達人之間，依社會常情判斷，在日常生活上具有相當程度之關連性，
    迨無疑義，是應受送達人之
    於應受送達人之
    代為收受送達文書，自仍應認為係合法送達。本件經查，新園農會於九十年九月
    十四日，依行政院金融重建基金設置管理條例及金融機構合併法及財政部九十年
    九月十四日台財融（三）字第○九○三○○○○一一號函令，由臺灣銀行承受，
    臺灣銀行並於九十二年七月一日經財政部核准改制為股份有限公司等節，有前開
    函文及財政部九十二年七月一日台財融（二）字第○九二○○三三○一五號函影
    本各一份在卷可稽，而新園農會曾因系爭借款，於八十七年二月五日，聲請臺灣
    屏東地方法院對訴外人楊順德、陳見章及被告三人核發八十七年度促字第一四五
    八號支付命令，並於八十七年二月二十三日送達被告當時之
    鄉○○村○○路四○二號，由
    丈夫陳勇助母親陳許富美代收等節，有送達回證一紙附於臺灣屏東地方法院八十
    七年度促字第一四五八號支付命令卷可資佐證，並經本院依職權調取前開卷證暨
    被告及陳許富美八十七年間之
    定證明書，並於該案承審法官調查時，到庭陳稱其自八十二年結婚後，就一直與
    其夫住在高雄市○○○路八百七十八號十二樓，並提出中華電信股份有限公司電
    信費收據、管理費請款聯單等單據佐證，惟其亦於九十一年五月二十二日具狀表
    示會「偶爾回
    臺灣屏東地方法院八十七年度促字第一四五八號支付命令，應已於八十七年二月
    二十四日合法送達予被告。
  (二)又按起訴違背民事訴訟法第二百五十三條、第二百六十三條第二項之規定，或其
    訴訟標的為確定判決之效力所及者，法院應以裁定駁回之，民事訴訟法第二百四
    十九條第一項第七款雖定有明文，惟亦非不得以判決駁回之，最高法院八十二年
    度臺上字第一二六五號判決可資參酌。又債務人對於支付命令之全部或一部，得
    於送達後二十日之不變期間內，不附理由向發命令之法院提出異議；債務人對於
    支付命令未於法定期間提出異議者，支付命令與確定判決有同一效力，民事訴訟
    法第五百十六條第一項、第五百二十一條第一項規定明確，而支付命令是否確定
    ，並不以法院有無核發確定證明書為斷，如支付命令依法業已確定，則縱未經法
    院核發確定證明書或事後撤銷已核發之確定證明書，於該支付命令之確定效力並
    不生影響，臺灣高等法院九十二年度抗字一六二四號裁定亦闡述詳盡。本件臺灣
    屏東地方法院八十七年度促字第一四五八號支付命令，既已於八十七年二月二十
    三日合法送達予被告，被告復未於送達後二十日之不變期間內提出異議，此經本
    院核閱前開卷證無訛，則前開支付命令於八十七年三月十五日即已告確定。嗣臺
    灣屏東地方法院雖於九十一年五月二十日發函予被告，將該院八十七年三月二十
    五日所核發前開支付命令之確定證明書，其中被告部分更正刪除，惟依前揭規定
    及說明，臺灣屏東地方法院八十七年度促字第一四五八號支付命令之確定效力並
    不因此受影響。從而，本件請求之訴訟標的已為前揭確定之支付命令效力所及，
    原告起訴請求被告給付一千八百九十萬元，及自八十六年九月十一日起至清償日
    止，按週年利率百分之十點二計算之利息，暨自八十六年十月十一日起至清償日
    止，其逾期在六個月以內者，按上開利率百分之十，逾期超過六個月以上部分，
    按上開利率百分之二十計算違約金，自無理由，應予駁回。原告既受敗訴之判決
    ，其假執行之聲請，即失所附麗，應併予駁回。
五、本件判決基礎已臻明確，兩造其餘之攻擊防禦方法及訴訟資料經本院斟酌後，核
    與判決不生影響，無一一論述之必要，併予敘明。
據上論結，本件原告之訴為無理由，應依民事訴訟法第七十八條，判決如主文。
中　　　華　　　民　　　國　　九十三　　年　　 十二 　　月　　三十一　　日
                                臺灣高雄地方法院民事第一庭
                                  法  官  劉傑民
正本係照原本作成。
如不服本判決，應於送達後廿日內，向本院提出上訴狀並表明上訴理由，如於本判決
宣示後送達前提起上訴者，應於判決送達後十日內補提上訴理由書（須附繕本）。
中　　　華　　　民　　　國　　九十三　　年　　 十二 　　月　　三十一　　日
                                  書記官  歐文政
